臺灣臺中地方法院刑事判決　　　　　　　　　　　　九十二年度易字第二八七六號
　　公　訴　人　臺灣臺中地方法院檢察署檢察官
　　被　　　告　甲○○
右列被告因違反電子遊戲場業管理條例案件，經檢察官提起公訴（九十二年度偵字第
二○四四四號），本院判決如左：
    主    文
甲○○違反未依電子遊戲場業管理條例規定辦理營利事業登記，不得經營電子遊戲場
業之規定，處拘役伍拾日，如易科罰金，以新臺幣玖佰元即銀元參佰元折算壹日。
扣案之「彈珠遊戲」之電子遊戲機台拾伍台（各含ＩＣ板壹塊）、大彈珠拾伍粒、小
彈珠玖佰參拾粒及新臺幣伍拾元（拾元硬幣五枚）均沒收。
    事    實
一、甲○○曾因違反電子遊戲場業管理條例案件，經彰化地方法院以八十九年度彰簡
    字第七一五號判處拘役四十日，緩刑二年，再經臺灣高等法院臺中分院於民國九
    十年四月十日以九十年度上易字第五○九號上訴駁回確定（未構成累犯）。詎仍
    不知戒惕，於緩刑期滿後，明知八十九年二月三日電子遊戲場業管理條例公佈施
    行後，未依電子遊戲場業管理條例規定辦理營利事業登記者，不得經營電子遊戲
    場業，竟未經主管機關核准，並未辦理營利事業登記，於九十二年十月十七日下
    午十九時三十分許，在臺中市○區○○路之「興大夜市」其所承租攤位內擺設「
    彈珠遊戲機」之電子遊戲機十五台，供不特定之人把玩，而經營電子遊戲場業；
    嗣於九十二年十月十七日下午二十時許，為警在前揭處所當場查獲，並扣得屬甲
    ○○所有之上開電子遊戲機台十五台、大彈珠十五粒、小彈珠九百三十粒、機台
    內之現金新臺幣（下同）五十元（即十元硬幣五枚）。
二、案經臺中市警察局第三分局報請臺中地方法院檢察署檢察官偵查起訴。
    理    由
一、訊據被告甲○○固不否認其未辦理電子遊戲場業營利事業登記證，並有於前揭時
    地擺放扣案之前開十五台電子遊戲機，惟矢口否認有何違反電子遊戲場業管理條
    例之犯行，辯稱：伊原將扣案之十五台彈珠機台放置在伊丈母娘家，伊當日自岳
    母家中將十五台彈珠遊戲機搬至興大夜市，暫停平日攤位所經營之泡菜鍋生意，
    係為了擦拭、測試機台並作整理後，再交付與買家即隔壁攤位之乙○○，伊放置
    十五張塑膠椅子於每台機台前，乃因便利整理、擦拭機台之故，機台插上電源，
    係為了測試機台所致，而機台內查獲之現金是之前營業所留下的，而查獲之扣案
    大、小鋼珠並不足以營業十五台彈珠遊戲機台云云，並舉證人乙○○到庭結證其
    確有與被告就前開十五台機台達成買賣之事實，然查：
  （一）右揭事實，業據現場查獲警員陳柏利、黃忠賢於偵查中證述明確，並有查獲
        時現場照片二幀、攤位擺設現場圖一紙附卷可查，此外復有彈珠遊戲之電子
        遊戲機台十五台、大彈珠十五粒、小彈珠九百三十粒、機台內之現金五十元
        即十元硬幣五枚扣案可資佐證。
  （二）且觀諸卷附之查獲現場照片二幀顯示，扣案之十五台機台均直線平整排列，
        而每台機台前均放置一張塑膠椅子，亦為直線排列，僅其中數張椅子向後移
        動，呈不規則放置，另其中二台機台上各插置一支白色桿子，且被告於本院
        審理中亦陳稱該二支桿子上係裝設燈泡，供作照明使用等語明確，是被告如
        僅單純整理機台，豈有將十五台機台「直線」整齊排列，並在每台機台前均
        分別放置一張椅子之理，又果如被告所稱其所排列之椅子係為整理機台方便
        所放置，則該十五張椅子理應呈現直線齊平排列，然實際上其機台前之部分
        椅子卻呈現向後不規則拉開之情形，衡情應係客人把玩彈珠遊戲機後，離去
        時隨意向後推開所致，況被告當日如僅單純整理機台，儘可利用白天光線充
        足之際為之，亦無須特地以桿子裝設燈泡之必要，是其裝設照明設備顯係供
        不特定客人於夜間把玩彈珠遊戲機台時照明之用甚明。綜參卷附照片所示機
        台、椅子擺置方式及現場豎立桿子裝設燈泡等情以觀，足認被告當日應有以
        營業為目的而在興大夜市擺設扣案十五台電子遊戲機台無訛。
  （三）復參以當日前開十五台機台均有插上電源，亦為被告於本院審理時所是認，
        則以扣案機台擺置之地點係聚集相當人潮前來消費之夜市，被告將每台機台
        均插上電源，自有招徠不特定人前來把玩之意，是被告在大興夜市擺設扣案
        機台，係為作營業使用，至堪認定。雖被告辯稱其插上電源係為了測試機台
        之故云云，然參酌證人乙○○證稱：伊不知道查獲當時機台有無通上電源，
        且伊也不清楚被告當時如何整理機台等語，如被告果為交貨予買家而將前開
        十五台機台搬運至夜市測試、整理，則何以買家乙○○未在旁察看機台測試
        結果，卻反由被告大費周章將前開機台搬運至夜市而自行測試？且衡之夜市
        均係室外空地，並無發電設備，電力取得顯屬不易，是被告所辯：為測試機
        台而另行使用發電設備等詞，亦與常情不符，自不足採信。
  （四）又該興大夜市並無水源、距離原放置前開十五台機台之被告之丈母娘住處（
        即臺中市○○路○段一四○號）達七、八公里，業據被告於本院準備程序整
        理爭點時所不爭執，而被告於本院審理時亦供稱：其在夜市係為測試機台，
        運作正常之機台即交由買家乙○○帶回，如果機台有損壞之情形，即由被告
        自行載運送修後，再與乙○○約定時間，另行載至興大夜市交付予乙○○等
        語（見本院九十三年一月二十八日審判筆錄），則以該夜市水源取得不便，
        機台重量亦非輕盈，如僅為交付買家而需擦拭、整理，何需將多達十五台之
        大型笨重機械搬運七、八公里之遙，並徒增機台在搬運過程中遭受毀壞之風
        險，已與社會一般習慣不符。況依被告所言之測試情形，如有損壞即須另行
        送修、交付乙節，則損壞之機台來回搬運恐達五、六次數之多，此顯與賣家
        先自行整理機台，並將損壞機台先行送修，再以機台位置作為交易地點由買
        家測試後自行帶回，或由買家確認無誤後由賣家負責送至指定地點之交易常
        情不符，足認被告辯稱其係為整理、測試機台而將前開十五台機台搬運至興
        大夜市一節，與事實不符。
  （五）再佐以扣案機台內當場查獲有現金五十元即十元硬幣五枚，依一般電子遊戲
        場業之營業習慣，通常於每日營業完畢後均點清當日營業額，由此可推知被
        告當日確有營業交易之事實，否則苟如其所言：伊已數年未為電子遊戲機之
        營業，則為警查獲當時殊無可能仍於機具內查扣十元硬幣五枚，是被告辯謂
        ：機台內查獲現金係之前營業留下云云，亦無足取。
  （六）至被告所辯：扣案之大彈珠十五粒、小彈珠九百三十粒不足以供全部十五機
        台營業使用乙節。然縱被告所辯屬實，該扣案彈珠既已足供部分機台給予不
        特定客人把玩使用，則本件扣案之彈珠數量多寡，自不影響被告所為擺置扣
        案機台供營業使用之犯行。又被告所舉證人乙○○固到庭證述其與被告確有
        買賣扣案之十五台機台一事，然縱該證人之證述為真實可採，亦僅得證明渠
        等間曾有買賣扣案機台之事實，核與被告當日利用前開十五台機台在興大夜
        市營業之行為究屬無涉，均難資為被告有利之認定，附此敘明。
  （七）綜上各節，被告所辯均屬事後圖卸罪責之詞，均不足採信，本件事證明確，
        被告犯行應堪認定。
二、按電子遊戲場業管理條例第十條第一項前段規定：「經營電子遊戲場業，應依公
    司法或商業登記法辦理公司或商業登記」；第十五條規定：「未依本條例規定辦
    理營利事業登記者，不得經營電子遊戲場業」；第十六條規定：「非電子遊戲場
    業之其他營利事業，不得就其營業場所，供他人設置電子遊戲機營業」。故未依
    電子遊戲遊戲場業管理條例第八條規定申請設立，並依第十一條第一項申請核發
    營利事業登記證，即不得經營電子遊戲場業，亦不得就非電子遊戲場業之營業場
    所，供他人設置電子遊戲機營業，別無除外之規定。因而同條例第二十二條乃規
    定：「違反第十五條規定者，處行為人一年以下有期徒刑、拘役或科或併科新臺
    幣五十萬元以上二百五十萬元以下罰金」。質言之，商業或個人如以營利意思，
    擅自擺設電子遊戲機供不特定人遊藝者，即該當該條例第二十二條之犯罪構成要
    件；又所謂電子遊戲場「業」，係指「業務」而言，而刑法上所謂之業務，係以
    事實上執行業務者為標準，指以反覆同種類之行為為目的之社會活動而言，執行
    此項業務，縱令欠缺形式上之條件，仍無礙於業務之性質，因此不論該事業是否
    「專營」電子遊戲場業，亦不問經營是否需達「一定之規模」，即使原本所營事
    業外，兼營電子遊戲場業，或所經營之電子遊戲場不具相當之規模，亦無礙於電
    子遊戲場業管理條例相關規定之適用（最高法院九十年台非字第二七六號判例意
    旨參照）。復按至於商業登記法第四條所謂一般小規模商業或非屬營利事業登記
    管理規則及所得稅法所規範之營利事業，縱可經營其他非違法之商業，亦不得經
    營電子遊戲場業，自不待言，此觀同條例第十六條所定『非電子遊戲場業之其他
    營利事業，不得就其營業場所，供他人設置電子遊戲機營業』之規定，更屬明確
    。因之，凡有違反該條例第十五條之規定者，即應適用同條例第二十二條之規定
    處罰，不因是否為上開小規模商業，或是否屬營利事業登記管理規則及所得稅法
    所規範之營利事業，而有不同，則未依電子遊戲場業管理條例辦理營利事業登記
    ，即於夜市擺設電子遊戲機具，經營電子遊戲場業，已違反上開條例第十五條之
    規定，自應依同條例第二十二條之規定處罰，不因其是否為商業登記法第四條之
    一般小規模商業，或是否屬營利事業登記規則或所得稅法所規範之營利事業，而
    有不同（最高法院九十年度台非字第二一五號判決意旨參照）。本件被告甲○○
    既未依電子遊戲場業管理條例之相關規定，辦理營業事業登記證，而在興大夜市
    擺設十五台彈珠遊戲之電子遊戲機台供人把玩，雖其平日係在夜市經營泡菜鍋生
    意，非屬「專營」電子遊戲場業，且僅在夜市擺設，未具相當程度規模，然揆諸
    上開判例及判決意旨，仍無礙於電子遊戲場業管理條例相關規定之適用，是核被
    告所為，係違反電子遊戲場業管理條例第十五條之規定，符合同條例第二十二條
    規定之構成要件，應依該法條論罪科刑。爰審酌被告前曾違反電子遊戲場業管理
    條例案件，經判處拘役四十日，緩刑二年，復於緩刑期滿後再犯本案，有臺灣高
    等法院被告全國前按紀錄表附卷可稽，所擺設之電子遊戲機達十五台，經營之日
    數僅一日，犯罪之動機、手段、目的、所生之危害非鉅及被告犯後否認犯行等一
    切情狀，量處如主文所示之刑，並諭知易科罰金之折算標準，以示懲儆。
三、至扣案之「彈珠遊戲」之電子遊戲機台十五台（各含ＩＣ版一塊）、大彈珠十五
    粒、小彈珠九百三十粒係供違法經營電子遊戲場業所用之物，且為被告甲○○所
    有，業據被告陳明在卷，爰依刑法第三十八條第一項第二款之規定宣告沒收。再
    機台內之現金五十元（即十元硬幣五枚），因係被告經營電子遊戲場業所得之物
    屬其所有，亦應依刑法第三十八條第一項第三款之規定宣告沒收之。
據上論斷，應依刑事訴訟法第二百九十九條第一項前段，電子遊戲場業管理條例第二
十二條，刑法第十一條前段、第四十一條第一項前段、第三十八條第一項第二款、第
三款，罰金罰鍰提高標準條例第二條，判決如主文。
本案經檢察官丙○○到庭執行職務。
中      華      民      國    九十三    年      二      月     十一     日
                                      臺灣臺中地方法院刑事第十三庭
                                          審判長法  官  許  旭  聖
                                                法  官  李  秋  娟
                                                法  官  陳  可  薇
右正本證明與原本無異。
如不服本判決，應於判決送達後十日內向本院提出上訴狀，上訴於臺灣高等法院臺中
分院( 須附繕本 )。
                                                書記官
中      華      民      國    九十三    年       二     月     十一    日
附錄本案論罪科刑法條：
電子遊戲場業管理條例第十五條
未依本條例規定辦理營利事業登記者，不得經營電子遊戲場業。
電子遊戲場業管理條例第二十二條
違反第十五條規定者，處行為人一年以下有期徒刑、拘役或科或併科新臺幣五十萬元
以上二百五十萬元以下罰金。
